---
title: "zavRad1"
author: "36548173 Rossini Marin"
date: "2025-03-05"
output: html_document
---

```{r setup, include=FALSE}
library(readr)
library(dplyr)
library(class)
library(randomForest)
library(tidyverse)
library(slider)
library(caret)
library(e1071)
library(nnet)
library(ggplot2)
library(reshape2)
library(gridExtra)
library(lubridate)
library(factoextra)
library(scales)
knitr::opts_chunk$set(echo = TRUE)
```

## U훾itavanje prvih datasetova

Pred nama se nalazi dataset sa (ne)potpunim podacima svih NBA utakmica u povijesti lige.

```{r}
nbagames <- read_csv("csv/game.csv")
head(nbagames)
glimpse(nbagames)
summary(nbagames)
```

S obzirom da nas zanimaju potpuniji podaci, koji su dostupni od sezone 1985/1986, ranije podatke 훶emo ukloniti.

```{r}
nbagamesClear <- nbagames %>% filter(complete.cases(nbagames))
```

## Podjela na regularnu sezonu i playoff

Uklanjamo nepotrebne stupce i dijelimo dataset na regularnu sezonu i playoff. S obzirom na ve훶u koli훾inu podataka, mi 훶emo promatrati podatke iz regularne sezone.

```{r}
interval <- dmy("1.7.1985") %--% today()
nbagamesClear %>% filter(game_date %within% interval) -> nbaK
nbaK <- nbaK %>% select(-min, -video_available_home, -video_available_away)

nbaK %>% filter(season_id > 30000) -> nbaPlayoffs
nbaK %>% filter(season_id < 30000 & season_id > 20000) -> nbaRS
head(nbaRS)
```

## Dodavanje stupca gamesPlayed, numberOfWins, WinPCT

U ovom dijeli dodajem tri dodatna stupca koja 훶e biti korisna u kasnijoj analizi:\
1) gamesPlayedHome/Away - broj odigranih utakmica u teku훶oj sezoni

2)  numberOfWinsHome/Away - broj pobjeda u teku훶oj sezoni

3)  Home/AwayTeamWinPCT - postotak pobjeda mom훾adi u teku훶oj sezoni, najbolji parametar za pra훶enje uspje큄nosti mom훾adi (jer obi훾no ekipe nemaju uvijek jednak broj odigranih utakmica)

```{r}
nbaRS %>% mutate(RowID = row_number()) %>%
  group_by(team_id_home, season_id) %>%
  arrange(game_date) %>%
  mutate(winHome = ifelse(wl_home == "W", 1, 0)) %>%
  mutate(numberofWinsHome = lag(cumsum(winHome), default = 0),
         CumHomeGames = row_number() - 1,
         HomeTeamPCT = ifelse(CumHomeGames > 0, numberofWinsHome / CumHomeGames, NA)) %>%
  ungroup() %>%
  group_by(team_id_away, season_id) %>%
  arrange(game_date) %>%
  mutate(winAway = ifelse(wl_away == "W", 1, 0)) %>%
  mutate(numberofWinsAway = lag(cumsum(winAway), default = 0),
         CumAwayGames = row_number() - 1,
         AwayTeamPCT = ifelse(CumAwayGames > 0, numberofWinsAway / CumAwayGames, NA)) %>%
  ungroup() %>%
  arrange(RowID) %>%
  select(-RowID, -winHome, -CumHomeGames, -winAway, -CumAwayGames)

```

```{r}
pomocna_tablica <- nbaRS %>%
  mutate(
    team_id = team_id_home,
    opp_id = team_id_away,
    fgm = fgm_home,
    fga = fga_home,
    fg_pct = fg_pct_home,
    fg3m = fg3m_home,
    fg3a = fg3a_home,
    fg3_pct = fg3_pct_home,
    ftm = ftm_home,
    fta = fta_home,
    ft_pct = ft_pct_home,
    oreb = oreb_home,
    dreb = dreb_home,
    reb = reb_home,
    ast = ast_home,
    stl = stl_home,
    blk = blk_home,
    tov = tov_home,
    pf = pf_home,
    ptsScored = pts_home,
    ptsConceded = pts_away,
    plus_minus = plus_minus_home,
    wl = wl_home
  ) %>%
  select(game_date, season_id, team_id, opp_id, fgm, fga, fg_pct, fg3m, fg3a, fg3_pct, ftm, fta, ft_pct, oreb, dreb, reb, ast, stl, blk, tov, pf, ptsScored, ptsConceded, plus_minus, wl) %>%
  bind_rows(
    nbaRS %>%
      mutate(
        team_id = team_id_away,
        opp_id = team_id_home,
        fgm = fgm_away,
        fga = fga_away,
        fg_pct = fg_pct_away,
        fg3m = fg3m_away,
        fg3a = fg3a_away,
        fg3_pct = fg3_pct_away,
        ftm = ftm_away,
        fta = fta_away,
        ft_pct = ft_pct_away,
        oreb = oreb_away,
        dreb = dreb_away,
        reb = reb_away,
        ast = ast_away,
        stl = stl_away,
        blk = blk_away,
        tov = tov_away,
        pf = pf_away,
        ptsScored = pts_away,
        ptsConceded = pts_home,
        plus_minus = plus_minus_away,
        wl = wl_away
      ) %>%
      select(game_date, season_id, team_id, opp_id, fgm, fga, fg_pct, fg3m, fg3a, fg3_pct, ftm, fta, ft_pct, oreb, dreb, reb, ast, stl, blk, tov, pf, ptsScored, ptsConceded, plus_minus, wl)
  )
```

```{r}
pomocna_tablica %>% mutate(RowID = row_number()) %>%
  group_by(team_id, season_id) %>%
  arrange(game_date) %>%
  mutate(win = ifelse(wl == "W", 1, 0),
         loss = ifelse(wl == "L", 1, 0)) %>%
  mutate(numberofWins = lag(cumsum(win), default = 0),
         numberofLost = lag(cumsum(loss), default = 0),
         CumGames = row_number() - 1,
         TeamWinPCT = ifelse(CumGames > 0, round(numberofWins / CumGames, 3), NA),
         
         fgmTotal = lag(cumsum(fgm), default = 0),
         fgaTotal = lag(cumsum(fga), default = 0),
         fgPCT = ifelse(CumGames > 0, round(fgmTotal / fgaTotal, 3), NA), #bitno
         fg3mTotal = lag(cumsum(fg3m), default = 0),
         fg3aTotal = lag(cumsum(fg3a), default = 0),
         fg3PCT = ifelse(CumGames > 0, round(fg3mTotal / fg3aTotal, 3), NA), #bitno
         ftmTotal = lag(cumsum(ftm), default = 0),
         ftaTotal = lag(cumsum(fta), default = 0),
         ftPCT = ifelse(CumGames > 0, round(ftmTotal / ftaTotal, 3), NA), #bitno
         
         orebTotal = lag(cumsum(oreb), default = 0),
         orebAvg = ifelse(CumGames > 0, round(orebTotal / CumGames, 3), NA), #bitno
         drebTotal = lag(cumsum(dreb), default = 0),
         drebAvg = ifelse(CumGames > 0, round(drebTotal / CumGames, 3), NA), #bitno
         rebTotal = lag(cumsum(reb), default = 0),
         rebAvg = ifelse(CumGames > 0, round(rebTotal / CumGames, 3), NA), #bitno
         astTotal = lag(cumsum(ast), default = 0),
         astAvg = ifelse(CumGames > 0, round(astTotal / CumGames, 3), NA), #bitno
         stlTotal = lag(cumsum(stl), default = 0),
         stlAvg = ifelse(CumGames > 0, round(stlTotal / CumGames, 3), NA), #bitno
         blkTotal = lag(cumsum(blk), default = 0),
         blkAvg = ifelse(CumGames > 0, round(blkTotal / CumGames, 3), NA), #bitno
         tovTotal = lag(cumsum(tov), default = 0),
         tovAvg = ifelse(CumGames > 0, round(tovTotal / CumGames, 3), NA), #bitno
         pfTotal = lag(cumsum(pf), default = 0),
         pfAvg = ifelse(CumGames > 0, round(pfTotal / CumGames, 3), NA), #bitno
         ptsScoredTotal = lag(cumsum(ptsScored), default = 0),
         ptsScoredAvg = ifelse(CumGames > 0, round(ptsScoredTotal / CumGames, 3), NA), #bitno
         ptsConcededTotal = lag(cumsum(ptsConceded), default = 0),
         ptsConcededAvg = ifelse(CumGames > 0, round(ptsConcededTotal / CumGames, 3), NA), #bitno
         plus_minusTotal = lag(cumsum(plus_minus), default = 0),
         plus_minusAvg = ifelse(CumGames > 0, round(plus_minusTotal / CumGames, 3), NA), #bitno
         ) %>%
  ungroup() %>% arrange(RowID) %>%
  select(-RowID, -win, -loss, -fgmTotal, -fgaTotal, -fg3mTotal, -fg3aTotal, -ftmTotal, -ftaTotal, -orebTotal, -drebTotal, -rebTotal, -astTotal, -stlTotal, -blkTotal, -tovTotal, -pfTotal, -ptsScoredTotal, -plus_minusTotal) -> pomocna_tablica
```

```{r}
nbaRS2 <- nbaRS %>%
  left_join(
    pomocna_tablica %>%
      select(game_date, season_id, team_id, CumGames, numberofWins, numberofLost, TeamWinPCT, fgPCT, fg3PCT, ftPCT, orebAvg, drebAvg, rebAvg, astAvg, stlAvg, blkAvg, tovAvg, pfAvg, ptsScoredAvg, ptsConcededAvg, plus_minusAvg) %>%
      rename(
        gamesPlayedHome = CumGames,
        numberofWinsHome = numberofWins,
        numberofLostHome = numberofLost,
        homeTeamWinPCT = TeamWinPCT,
        homeFGPCT = fgPCT,
        homeFG3PCT = fg3PCT,
        homeFTPCT = ftPCT,
        oRebAvgHome = orebAvg,
        dRebAvgHome = drebAvg,
        rebAvgHome = rebAvg,
        astAvgHome = astAvg,
        stlAvgHome = stlAvg,
        blkAvgHome = blkAvg,
        tovAvgHome = tovAvg,
        pfAvgHome = pfAvg,
        ptsScoredAvgHome = ptsScoredAvg,
        ptsConcededAvgHome = ptsConcededAvg,
        plus_minusAvgHome = plus_minusAvg
      ),
    by = c("game_date", "season_id", "team_id_home" = "team_id")
  ) %>%
  left_join(
    pomocna_tablica %>%
      select(game_date, season_id, team_id, CumGames, numberofWins, numberofLost, TeamWinPCT, fgPCT, fg3PCT, ftPCT, orebAvg, drebAvg, rebAvg, astAvg, stlAvg, blkAvg, tovAvg, pfAvg, ptsScoredAvg, ptsConcededAvg, plus_minusAvg) %>%
      rename(
        gamesPlayedAway = CumGames,
        numberofWinsAway = numberofWins,
        numberofLostAway = numberofLost,
        awayTeamWinPCT = TeamWinPCT,
        awayFGPCT = fgPCT,
        awayFG3PCT = fg3PCT,
        awayFTPCT = ftPCT,
        oRebAvgAway = orebAvg,
        dRebAvgAway = drebAvg,
        rebAvgAway = rebAvg,
        astAvgAway = astAvg,
        stlAvgAway = stlAvg,
        blkAvgAway = blkAvg,
        tovAvgAway = tovAvg,
        pfAvgAway = pfAvg,
        ptsScoredAvgAway = ptsScoredAvg,
        ptsConcededAvgAway = ptsConcededAvg,
        plus_minusAvgAway = plus_minusAvg
      ),
    by = c("game_date", "season_id", "team_id_away" = "team_id")
  )

tail(nbaRS2, 1000)
```

## Me휃usobni omjer

Dodajem nove stupce za broj pobjeda svake ekipe u 10 posljednih me휃usobnih utakmica

Za to je koristan stupac matchup_home (ili away) koji je id za me휃usobne utakmice dviju ekipa

Problem: kratice pojedinih ekipa su se mijenjale kroz povijest te to prvo moramo rije큄iti.

```{r}
nbaRS2$matchup_home <- gsub("SAN", "SAS", nbaRS2$matchup_home)
nbaRS2$matchup_home <- gsub("CHH", "CHA", nbaRS2$matchup_home)
nbaRS2$matchup_home <- gsub("NOH", "NOP", nbaRS2$matchup_home)
nbaRS2$matchup_home <- gsub("NOK", "NOP", nbaRS2$matchup_home)
nbaRS2$matchup_home <- gsub("PHL", "PHI", nbaRS2$matchup_home)
nbaRS2$matchup_home <- gsub("UTH", "UTA", nbaRS2$matchup_home)
nbaRS2$matchup_home <- gsub("GOS", "GSW", nbaRS2$matchup_home)
nbaRS2$matchup_home <- gsub("NJN", "BKN", nbaRS2$matchup_home)
nbaRS2$matchup_home <- gsub("VAN", "MEM", nbaRS2$matchup_home)
#nbaRS2 %>% filter(matchup_home == "LAL vs. SAS")
#nbaRS2 %>% select(matchup_home) %>% group_by(matchup_home) %>% distinct() %>% arrange(matchup_home)
```

Sad kad je to rije큄eno, napravimo ta dva stupca.

```{r}
nbaRS2 %>% group_by(matchup_home) %>% 
  mutate(
    homeH2HWins = lag(slide_dbl(ifelse(wl_home == "W", 1, 0), sum, .before = 9, .complete = FALSE), default = 0),
    awayH2HWins = lag(slide_dbl(ifelse(wl_home == "L", 1, 0), sum, .before = 9, .complete = FALSE), default = 0)
  ) %>%
  ungroup() -> nbaRS3
```

### Naj훾e큄훶i matchupi

```{r}
nbaRS3 %>% count(matchup_home) %>% arrange(desc(n))
```

#### Koliko 훾esto pobje휃uje mom훾ad koja pogodi barem 25 trica kod ku훶e?

Odgovor: gotovo uvijek, samo jednom je takva mom훾ad izgubila (LA Clippersi protiv Sacramento Kingsa).

```{r}
nbaRS3 %>% filter(fg3m_home >= 25) %>% select(game_date, matchup_home, wl_home, fg3m_home)
```

## Dodan stupac ishoda utakmice (winner)

Ovo je stupac koji je cilj na큄e prediktivne analize.

```{r}
nbaRS3 %>% mutate(winner = ifelse(wl_home == "W", "H", "A")) -> nbaRS3
```

## Kreiranje data framea s kona훾nim podacima svake ekipe na kraju sezone

Kako bismo donositi bolje zaklju훾ke u eksploratornoj analizi, napravit 훶emo data frame u kojemu 훶emo imati kona훾ne statistike svake mom훾adi na kraju svake regularne sezone za koje imamo dostupne podatke.

```{r}
nbaRS4 <- nbaRS3 %>% filter(complete.cases(nbaRS3))

nbaRS5 <- nbaRS4 %>%
  mutate(
    team_id = team_id_home,
    team_name = team_name_home,
    opp_id = team_id_away,
    opp_name = team_name_away,
    gamesPlayed = gamesPlayedHome,
    numberofWins = numberofWinsHome,
    numberofLost = numberofLostHome,
    teamWinPCT = homeTeamWinPCT,
    FGPCT = homeFGPCT,
    FG3PCT = homeFG3PCT,
    FTPCT = homeFTPCT,
    oRebAvg = oRebAvgHome,
    dRebAvg = dRebAvgHome,
    rebAvg = rebAvgHome,
    astAvg = astAvgHome,
    stlAvg = stlAvgHome,
    blkAvg = blkAvgHome,
    tovAvg = tovAvgHome,
    pfAvg = pfAvgHome,
    ptsScoredAvg = ptsScoredAvgHome,
    ptsConcededAvg = ptsConcededAvgHome,
    plus_minusAvg = plus_minusAvgHome,
    wl = wl_home
  ) %>%
  select(game_date, season_id, team_id, team_name, opp_id, opp_name, game_id, matchup_home, gamesPlayed, numberofWins, numberofLost, teamWinPCT, FGPCT, FG3PCT, FTPCT, oRebAvg, dRebAvg, rebAvg, astAvg, stlAvg, blkAvg, tovAvg, pfAvg, ptsScoredAvg, ptsConcededAvg, plus_minusAvg, wl) %>%
  bind_rows(
    nbaRS4 %>%
      mutate(
        team_id = team_id_away,
        team_name = team_name_away,
        opp_id = team_id_home,
        opp_name = team_name_home,
        gamesPlayed = gamesPlayedAway,
        numberofWins = numberofWinsAway,
        numberofLost = numberofLostAway,
        teamWinPCT = awayTeamWinPCT,
        FGPCT = awayFGPCT,
        FG3PCT = awayFG3PCT,
        FTPCT = awayFTPCT,
        oRebAvg = oRebAvgAway,
        dRebAvg = dRebAvgAway,
        rebAvg = rebAvgAway,
        astAvg = astAvgAway,
        stlAvg = stlAvgAway,
        blkAvg = blkAvgAway,
        tovAvg = tovAvgAway,
        pfAvg = pfAvgAway,
        ptsScoredAvg = ptsScoredAvgAway,
        ptsConcededAvg = ptsConcededAvgAway,
        plus_minusAvg = plus_minusAvgAway,
        wl = wl_away
      ) %>%
      select(game_date, season_id, team_id, team_name, opp_id, opp_name, game_id, matchup_home, gamesPlayed, numberofWins, numberofLost, teamWinPCT, FGPCT, FG3PCT, FTPCT, oRebAvg, dRebAvg, rebAvg, astAvg, stlAvg, blkAvg, tovAvg, pfAvg, ptsScoredAvg, ptsConcededAvg, plus_minusAvg, wl)
  )
```

```{r}
nbaRSFinal <- nbaRS5 %>% filter(gamesPlayed == 81 | (gamesPlayed == 71 & season_id == 22020) | (gamesPlayed == 65 & season_id == 22011)) %>% arrange(season_id, desc(numberofWins))

nbaRSFinal %>%
  mutate(
    gamesPlayed = gamesPlayed + 1,
    numberofWins = ifelse(wl == "W", numberofWins + 1, numberofWins),
    numberofLost = ifelse(wl == "W", numberofLost, numberofLost + 1)
  ) -> nbaRSFinal

nbaRSFinal <- nbaRSFinal %>% select(-game_date, -opp_id, -opp_name, -game_id, -matchup_home, -wl)

head(nbaRSFinal)

nbaRSFinal %>% count(season_id)
```

Sad kad smo uspjeli napraviti data frame koji sadr탑i kona훾ne statistike mom훾adi na kraju sezone, mo탑emo krenuti u vizualizaciju podataka.

## Vizualizacija podataka

Istra탑ujemo kako koja statistika utje훾e na kona훾ni ishod utakmice.

### Povezanost broja skokova i asistencija s ishodom utakmice

```{r}
reb_melted <- melt(nbaRS4, id.vars = "winner", measure.vars = c("reb_home", "reb_away"),
                     variable.name = "Team", value.name = "reb")

ggplot(reb_melted, aes(x = winner, y = reb, fill = Team)) + 
  geom_boxplot() + 
  labs(title = "Prosje훾an broj skokova prema ishodu utakmice",
       x = "Ishod utakmice",
       y = "Prosje훾an broj skokova",
       fill = "Tim") +
  scale_fill_manual(labels = c("Doma훶i", "Gosti"), values = c("dodgerblue", "firebrick1")) +
  theme_minimal() -> g1

home_win <- subset(nbaRS4, winner == "H")
t.test(home_win$reb_home, home_win$reb_away, paired = TRUE)

away_win <- subset(nbaRS4, winner == "A")
t.test(away_win$reb_home, away_win$reb_away, paired = TRUE)
```

```{r}
ast_melted <- melt(nbaRS4, id.vars = "winner", measure.vars = c("ast_home", "ast_away"),
                     variable.name = "Team", value.name = "ast")

ggplot(ast_melted, aes(x = winner, y = ast, fill = Team)) + 
  geom_boxplot() + 
  labs(title = "Broj asistencija prema ishodu utakmice",
       x = "Ishod utakmice",
       y = "Broj asistencija",
       fill = "Tim") +
  scale_fill_manual(labels = c("Doma훶i", "Gosti"), values = c("dodgerblue", "firebrick1")) +
  theme_minimal() -> g2

home_win <- subset(nbaRS4, winner == "H")
t.test(home_win$ast_home, home_win$ast_away, paired = TRUE)

away_win <- subset(nbaRS4, winner == "A")
t.test(away_win$ast_home, away_win$ast_away, paired = TRUE)
```

### Povezanost postotka 큄uta za 3 i ishoda utakmice

```{r}
three_point_data <- nbaRS4 %>%
  select(winner, fg3m_home, fg3_pct_home, fg3m_away, fg3_pct_away) %>%
  pivot_longer(
    cols = -winner,
    names_to = c(".value", "team_type"),
    names_pattern = "(fg3m|fg3_pct)_(home|away)"
  )

ggplot(three_point_data, aes(x = team_type, y = fg3_pct, fill = team_type)) +
  geom_boxplot() +
  facet_wrap(~winner) +
  labs(title = "Usporedba postotka trica po tipu tima i ishodu utakmice",
       x = "Ishod utakmice",
       y = "Postotak trica",
       fill = "Tim") +
  scale_y_continuous(
    labels = percent_format(accuracy = 1, scale = 100)) +
  scale_fill_manual(labels = c("Doma훶i", "Gosti"), values = c("dodgerblue", "firebrick1")) +
  theme_minimal() -> g3

grid.arrange(g1, g2, g3) -> gg
ggsave("graf3.png", plot = gg, width = 10, height = 8, dpi = 300)

home_win <- subset(nbaRS4, winner == "H")
t.test(home_win$fg3_pct_home, home_win$fg3_pct_away, paired = TRUE)

away_win <- subset(nbaRS4, winner == "A")
t.test(away_win$fg3_pct_home, away_win$fg3_pct_away, paired = TRUE)
```

```{r}
ggplot(nbaRSFinal, aes(x = FG3PCT, y = teamWinPCT)) + 
  geom_point(color = "dodgerblue") +
  geom_smooth(method = "lm", se = FALSE) +
  scale_y_continuous(
    labels = percent_format(accuracy = 1, scale = 100)) +
  scale_x_continuous(
    labels = percent_format(accuracy = 1, scale = 100)) +
  labs(title = "Povezanost postotka 큄uta za 3 s postotkom pobjeda",
       x = "Postotak trica",
       y = "Postotak pobjeda") +
  theme_minimal() -> g4

cor.test(nbaRSFinal$FG3PCT, nbaRSFinal$teamWinPCT, method = "pearson")
```

```{r}
ggplot(nbaRSFinal, aes(x = FG3PCT)) + 
  geom_histogram(binwidth = 0.01, fill = "dodgerblue", color = "black") +
  labs(x = "Postotak 큄uta za 3", y = "Broj timova", title = "Histogram postotka 큄uta za 3") +
  theme_minimal()
```

힋to bolje mom훾ad 큄utira, to je vjerojatnije da 훶e ta mom훾ad biti bolja. Uo훾avamo da na kraju histogram postotka 큄uta za tri poena vu훾e 훾ak na normalnu razdiobu.

### Korelacija postotka pobjeda i broja postignutih ko큄eva

```{r}
ggplot(nbaRSFinal, aes(x = ptsScoredAvg, y = teamWinPCT)) + 
  geom_point(color = "dodgerblue") +
  geom_smooth(method = "lm", se = FALSE) +
  scale_y_continuous(
    labels = percent_format(accuracy = 1, scale = 100)) +
  labs(title = "Povezanost prosje훾nog broja ko큄eva s postotkom pobjeda",
       x = "Prosje훾an broj postignutih ko큄eva",
       y = "Postotak pobjeda") +
  theme_minimal() -> g1
cor.test(nbaRSFinal$ptsScoredAvg, nbaRSFinal$teamWinPCT, method = "pearson")

```

### Korelacija postotka pobjeda i broja primljenih ko큄eva

```{r}
ggplot(nbaRSFinal, aes(x = ptsConcededAvg, y = teamWinPCT)) + 
  geom_point(color = "dodgerblue") +
  geom_smooth(method = "lm", se = FALSE) +
  scale_y_continuous(
    labels = percent_format(accuracy = 1, scale = 100)) +
  labs(title = "Povezanost prosje훾nog broja primljenih ko큄eva s postotkom pobjeda",
       x = "Prosje훾an broj primljenih ko큄eva",
       y = "Postotak pobjeda") +
  theme_minimal() -> g2
cor.test(nbaRSFinal$ptsConcededAvg, nbaRSFinal$teamWinPCT, method = "pearson")

```

Napad dobija utakmice, a obrana prvenstva. Ova posljednja dva grafa to potvr휃uju. Vidimo da je korelacija izme휃u postotka pobjeda i primljenih poena ja훾a nego ona izme휃u postotka pobjeda i postignutih poena.

### Korelacija postotka pobjeda i plus/minus statistike

```{r}
ggplot(nbaRSFinal, aes(x = plus_minusAvg, y = teamWinPCT)) + 
  geom_point(color = "dodgerblue") +
  geom_smooth(method = "lm", se = FALSE) +
  scale_y_continuous(
    labels = percent_format(accuracy = 1, scale = 100)) +
  labs(title = "Povezanost prosje훾ne ko큄 razlike s postotkom pobjeda",
       x = "Prosje훾na ko큄 razlika",
       y = "Postotak pobjeda") +
  theme_minimal() -> g3

grid.arrange(g1, g2, g3, g4, nrow = 2, ncol = 2) -> ggg
ggsave("graf.png", plot = ggg, width = 10, height = 8, dpi = 300)
cor.test(nbaRSFinal$plus_minusAvg, nbaRSFinal$teamWinPCT, method = "pearson")

```

Mom훾adi koje imaju oboje, naravno, posti탑u najbolje rezultate. Tako da, potpuno o훾ekivano, korelacija izme휃u plus/minus statistike (prosje훾na ko큄 razlika po utakmici) i postotka pobjede je velika.

### Graf postignutih i primljenih ko큄eva ovisno o postotku pobjeda

```{r}
ptsScoredMean = mean(nbaRSFinal$ptsScoredAvg)
ptsConcededMean = mean(nbaRSFinal$ptsConcededAvg)

ggplot(nbaRSFinal, aes(x = ptsConcededAvg, y = ptsScoredAvg, alpha = teamWinPCT)) + 
  geom_point(color = "blue") +
  geom_hline(aes(yintercept = ptsConcededMean), color = "red") +
  geom_vline(aes(xintercept = ptsScoredMean), color = "red") +
  geom_abline(aes(intercept = 0, slope = 1), color = "red") +
  theme_minimal()
```

### Graf broja asistencija o postotku pobjeda

```{r}
ggplot(nbaRSFinal, aes(x = astAvg, y = teamWinPCT)) + 
  geom_point(color = "dodgerblue") +
  geom_smooth(method = "lm", se = FALSE) +
  scale_y_continuous(
    labels = percent_format(accuracy = 1, scale = 100)) +
  labs(title = "Povezanost broja asistencija s postotkom pobjeda",
       x = "Prosje훾an broj asistencija",
       y = "Postotak pobjeda") +
  theme_minimal() -> g1
cor.test(nbaRSFinal$astAvg, nbaRSFinal$teamWinPCT, method = "pearson")
```

### Graf ovisnosti broja izgubljenih lopti o postotku pobjeda

```{r}
ggplot(nbaRSFinal, aes(x = tovAvg, y = teamWinPCT)) + 
  geom_point(color = "dodgerblue") +
  geom_smooth(method = "lm", se = FALSE) +
  scale_y_continuous(
    labels = percent_format(accuracy = 1, scale = 100)) +
  labs(title = "Povezanost broja izgubljenih lopti s postotkom pobjeda",
       x = "Prosje훾an broj izgubljenih lopti",
       y = "Postotak pobjeda") +
  theme_minimal() -> g2

grid.arrange(g1, g2) -> gggg
ggsave("graf2.png", plot = gggg, width = 10, height = 8, dpi = 300)
cor.test(nbaRSFinal$tovAvg, nbaRSFinal$teamWinPCT, method = "pearson")
```

## Modeli za predvi휃anje

### Bez prvih 5

```{r}
nbaRS0 <- nbaRS4 %>% filter(gamesPlayedHome > 5) %>% select(team_name_home, team_name_away, game_date, matchup_home, homeTeamWinPCT, homeFGPCT, homeFG3PCT, homeFTPCT, oRebAvgHome, dRebAvgHome, rebAvgHome, astAvgHome, stlAvgHome, blkAvgHome, tovAvgHome, pfAvgHome, plus_minusAvgHome, awayTeamWinPCT, awayFGPCT, awayFG3PCT, awayFTPCT, oRebAvgAway, dRebAvgAway, rebAvgAway, astAvgAway, stlAvgAway, blkAvgAway, tovAvgAway, pfAvgAway, plus_minusAvgAway, homeH2HWins, awayH2HWins, winner)
nbaRS0
```

### Bez prvih 10

```{r}
nbaRS10 <- nbaRS4 %>% filter(gamesPlayedHome > 10) %>% select(team_name_home, team_name_away, game_date, matchup_home, homeTeamWinPCT, homeFGPCT, homeFG3PCT, homeFTPCT, oRebAvgHome, dRebAvgHome, rebAvgHome, astAvgHome, stlAvgHome, blkAvgHome, tovAvgHome, pfAvgHome, plus_minusAvgHome, awayTeamWinPCT, awayFGPCT, awayFG3PCT, awayFTPCT, oRebAvgAway, dRebAvgAway, rebAvgAway, astAvgAway, stlAvgAway, blkAvgAway, tovAvgAway, pfAvgAway, plus_minusAvgAway, homeH2HWins, awayH2HWins, winner)
nbaRS10
```

```{r}
nbaRS0 %>% count(winner)
```

### Normalizacija podataka

```{r}
nbaRSNorm <- lapply(nbaRS0, function(x) {
  if(is.numeric(x)) (x - mean(x)) / sd(x)
  else x
}) %>% as.data.frame
```

```{r}
nbaRSNorm1 <- lapply(nbaRS10, function(x) {
  if(is.numeric(x)) (x - mean(x)) / sd(x)
  else x
}) %>% as.data.frame
```

### Podjela na trening i test podatke

#### Bez prvih 5

```{r}
trainingSet <- nbaRSNorm[1:27053,c(6:32)]
testSet <- nbaRSNorm[27054:38648,c(6:32)]

trainingOutcomes <- nbaRSNorm[1:27053,33]
testOutcomes <- nbaRSNorm[27054:38648,33]

trainingOutcomes <- as.factor(trainingOutcomes)
testOutcomes <- as.factor(testOutcomes)
```

#### Bez prvih 10

```{r}
trainingSet <- nbaRSNorm1[1:25219,c(6:32)]
testSet <- nbaRSNorm1[25220:36028,c(6:32)]

trainingOutcomes <- nbaRSNorm1[1:25219,33]
testOutcomes <- nbaRSNorm1[25220:36028,33]

trainingOutcomes <- as.factor(trainingOutcomes)
testOutcomes <- as.factor(testOutcomes)
```

### Random forest

```{r}
set.seed(3000)
model <- randomForest(x = trainingSet, y = trainingOutcomes, ntree = 1000, mtry = 3, classwt = c(A = 1, H = 2), keep.forest = TRUE)
predictions <- predict(model, newdata = testSet)

accuracyRf <- mean(predictions == testOutcomes)
print(paste("Accuracy:", round(accuracyRf, 4)))

conf_matrix <- confusionMatrix(predictions, testOutcomes, positive = "H")

print(conf_matrix$table)
cat("\n")

```

```{r}
TP <- conf_matrix$table[2,2]
FN <- conf_matrix$table[2,1]
FP <- conf_matrix$table[1,2]
TN <- conf_matrix$table[1,1]

precision_H <- TP / (TP + FP)
recall_H <- TP / (TP + FN)
f1_H <- 2 * precision_H * recall_H / (precision_H + recall_H)

precision_A <- TN / (TN + FN)
recall_A <- TN / (TN + FP)
f1_A <- 2 * precision_A * recall_A / (precision_A + recall_A)

metrics <- data.frame(
  Class = c("H", "A"),
  Precision = c(precision_H, precision_A),
  Recall = c(recall_H, recall_A),
  F1 = c(f1_H, f1_A)
)
print(metrics)

library(MLmetrics)

F1_Score(y_true = testOutcomes, y_pred = predictions, positive = "H") -> f1H
F1_Score(y_true = testOutcomes, y_pred = predictions) -> f1A

f1Rf <- (f1A + f1H) / 2
f1Rf
```

```{r}
conf_matrix_df <- as.data.frame(as.table(conf_matrix))
colnames(conf_matrix_df) <- c("Stvarno", "Predvi휃eno", "Count")

conf_matrix_df$Stvarno <- factor(conf_matrix_df$Stvarno, levels = rev(c("A", "H")))
conf_matrix_df$Predvi휃eno <- factor(conf_matrix_df$Predvi휃eno, levels = c("A", "H"))

ggplot(conf_matrix_df, aes(x = Predvi휃eno, y = Stvarno, fill = Count)) +
  geom_tile(color = "white") +
  geom_text(aes(label = Count), color = "white", size = 8, fontface = "bold") +
  scale_fill_gradient(low = "lightblue", high = "darkblue") +
  theme_minimal(base_size = 12) +
  labs(title = "Matrica konfuzije za model Slu훾ajne 큄ume",
       x = "Predvi휃eno", y = "Stvarno", fill = "Broj")
ggsave("mat1.png", plot = last_plot(), bg = "white")
```

### Support Vector Machine

```{r}
svm_model <- svm(x = trainingSet, y = trainingOutcomes, 
                 kernel = "radial")
predictions <- predict(svm_model, newdata = testSet)

accuracySvm <- mean(predictions == testOutcomes)
print(paste("Accuracy:", round(accuracySvm, 4)))

conf_matrix <- confusionMatrix(predictions, testOutcomes, positive = "H")

print(conf_matrix$table)
cat("\n")
```

```{r}
TP <- conf_matrix$table[2,2]
FN <- conf_matrix$table[2,1]
FP <- conf_matrix$table[1,2]
TN <- conf_matrix$table[1,1]

precision_H <- TP / (TP + FP)
recall_H <- TP / (TP + FN)
f1_H <- 2 * precision_H * recall_H / (precision_H + recall_H)

precision_A <- TN / (TN + FN)
recall_A <- TN / (TN + FP)
f1_A <- 2 * precision_A * recall_A / (precision_A + recall_A)

metrics <- data.frame(
  Class = c("H", "A"),
  Precision = c(precision_H, precision_A),
  Recall = c(recall_H, recall_A),
  F1 = c(f1_H, f1_A)
)
print(metrics)

library(MLmetrics)

F1_Score(y_true = testOutcomes, y_pred = predictions, positive = "H") -> f1H
F1_Score(y_true = testOutcomes, y_pred = predictions) -> f1A

f1 <- (f1A + f1H) / 2
f1
```

```{r}
conf_matrix_df <- as.data.frame(as.table(conf_matrix))
colnames(conf_matrix_df) <- c("Stvarno", "Predvi휃eno", "Count")

conf_matrix_df$Stvarno <- factor(conf_matrix_df$Stvarno, levels = rev(c("A", "H")))
conf_matrix_df$Predvi휃eno <- factor(conf_matrix_df$Predvi휃eno, levels = c("A", "H"))

ggplot(conf_matrix_df, aes(x = Predvi휃eno, y = Stvarno, fill = Count)) +
  geom_tile(color = "white") +
  geom_text(aes(label = Count), color = "white", size = 8, fontface = "bold") +
  scale_fill_gradient(low = "orange", high = "darkred") +
  theme_minimal(base_size = 12) +
  labs(title = "Matrica konfuzije za model Stroj potpornog vektora", x = "Predvi휃eno", y = "Stvarno", fill = "Koli훾ina")
ggsave("mat2.png", plot = last_plot(), bg = "white")

F1_Score(y_true = testOutcomes, y_pred = predictions, positive = "H") -> f1H
F1_Score(y_true = testOutcomes, y_pred = predictions) -> f1A

f1Svm <- (f1A + f1H) / 2
f1Svm <- 0.5913624
```

### Logisti훾ka regresija

```{r}
model <- multinom(trainingOutcomes ~ ., data = trainingSet)
predictions <- predict(model, newdata = testSet)

accuracyLr <- mean(predictions == testOutcomes)
print(paste("Accuracy:", round(accuracyLr, 4)))

conf_matrix <- confusionMatrix(predictions, testOutcomes, positive = "H")

print(conf_matrix$table)
cat("\n")
```

```{r}
TP <- conf_matrix$table[2,2]
FN <- conf_matrix$table[2,1]
FP <- conf_matrix$table[1,2]
TN <- conf_matrix$table[1,1]

precision_H <- TP / (TP + FP)
recall_H <- TP / (TP + FN)
f1_H <- 2 * precision_H * recall_H / (precision_H + recall_H)

precision_A <- TN / (TN + FN)
recall_A <- TN / (TN + FP)
f1_A <- 2 * precision_A * recall_A / (precision_A + recall_A)

metrics <- data.frame(
  Class = c("H", "A"),
  Precision = c(precision_H, precision_A),
  Recall = c(recall_H, recall_A),
  F1 = c(f1_H, f1_A)
)
print(metrics)

library(MLmetrics)

F1_Score(y_true = testOutcomes, y_pred = predictions, positive = "H") -> f1H
F1_Score(y_true = testOutcomes, y_pred = predictions) -> f1A

f1Lr <- (f1A + f1H) / 2
f1Lr
```

```{r}
conf_matrix_df <- as.data.frame(as.table(conf_matrix))
colnames(conf_matrix_df) <- c("Stvarno", "Predvi휃eno", "Count")

conf_matrix_df$Stvarno <- factor(conf_matrix_df$Stvarno, levels = rev(c("A", "H")))
conf_matrix_df$Predvi휃eno <- factor(conf_matrix_df$Predvi휃eno, levels = c("A", "H"))

ggplot(conf_matrix_df, aes(x = Predvi휃eno, y = Stvarno, fill = Count)) +
  geom_tile(color = "white") +
  geom_text(aes(label = Count), color = "white", size = 8, fontface = "bold") +
  scale_fill_gradient(low = "greenyellow", high = "darkgreen") +
  theme_minimal(base_size = 12) +
  labs(title = "Matrica konfuzije za model Logisti훾ke regresije", x = "Predvi휃eno", y = "Stvarno", fill = "Koli훾ina")
ggsave("mat3.png", plot = last_plot(), bg = "white")
```

```{r}
accuracyRf
accuracySvm
accuracyLr
f1Rf
f1Svm
f1Lr
```

```{r}
pom <- data.frame(rf = c(accuracyRf, f1Rf), svm = c(accuracySvm, f1Svm),lr = c(accuracyLr, f1Lr))
pom
```

```{r}
library(tidyverse)

df <- data.frame(
  Model = c("Accuracy", "F1 Score"),
  RF = c(0.6484411, 0.6221543),
  SVM = c(0.6372467, 0.5913624),
  LR = c(0.6500139, 0.6172152)
)
df_long <- df %>%
  pivot_longer(cols = -Model, names_to = "Algoritam", values_to = "Vrijednost")

ggplot(df_long, aes(x = Model, y = Vrijednost, fill = Algoritam)) +
  geom_col(position = "dodge", width = 0.6) +
  scale_fill_manual(values = c("RF" = "darkblue", 
                             "SVM" = "orange", 
                             "LR" = "greenyellow")) +
  labs(title = "Usporedba modela po algoritmu",
       x = "Metrika",
       y = "Vrijednost",
       fill = "Algoritam") +
  theme_minimal()
ggsave("usp.png", bg = "white")
```
